【裁判字號】    98,上易,619
【裁判日期】    981027
【裁判案由】    詐欺等
【裁判全文】
臺灣高等法院高雄分院刑事判決         98年度上易字第619號
上  訴  人  乙○○
即  被  告
                    現於臺灣高雄第二監獄
            丁○○
                    現於臺灣高雄第二監獄
上列上訴人等因詐欺等案件，不服臺灣高雄地方法院98年度審易
字第1330號中華民國98年7 月24日第一審判決（起訴案號：臺灣
高雄地方法院檢察署98年度偵字第8461號），提起上訴，本院判
決如下：
     主  文
上訴駁回。
     事  實
一、乙○○前因毒品、竊盜等案件，分別經原審法院以94年度訴
    字第3433號判處有期徒刑10月、以95年度簡上字第78號判處
    有期徒刑9 月確定，經定應執行刑為有期徒刑1 年5 月確定
    ；又因連續施用毒品，經原審法院以95年度訴字第2270號判
    處有期徒刑1 年6 月、10月，應執行有期徒刑2 年2 月確定
    ，上開各罪分別經減刑、定應執行刑後接續執行，於民國97
    年4 月18日假釋出監，於97年9 月30日因假釋期滿未經撤銷
    而視為執行完畢；丁○○前因違反毒品危害防制條例及詐欺
    案件，分別經本院以95年度上訴字第112 號判決判處有期徒
    刑1 年及原審法院以95年度簡字第7532號判決判處有期徒刑
    5 月，上開二罪經減刑並定應執行刑為有期徒刑8 月；又因
    犯搶奪、竊盜及違反毒品危害防制條例等案件，分別經原審
    法院以95年度訴字第2113號、95年度簡字第4859號、95年度
    訴字第2534號判決各判處有期徒刑1 年、3 月、10月，上開
    三罪經減刑並定應執行刑為有期徒刑11月又15日，並與上開
    應執行有期徒刑8 月部分接續執行，而於97年6 月11日縮刑
    期滿執行完畢，詎其2 人猶未能悔改，復基於意圖為自己不
    法所有之犯意聯絡，由乙○○頭戴半罩式安全帽，騎乘車號
    XXS-821 號、XC3-127 號、003-CYX 號重型機車，於附表編
    號1 、3 至8 所示之時間、地點故意擦撞己○○等人製造假
    車禍，丁○○再上前幫腔表示確有目擊己○○等人與乙○○
    發生擦撞一事，致使己○○等7 人陷於錯誤，誤以發生車禍
    ，為息事寧人，而交付新台幣（下同）1000元至5000元不等
    之賠償金；另於附表編號2 所示之時間、地點於製造假車禍
    後以言詞向丙○○恫稱：如不賠償，就不讓丙○○離去等語
    ，致丙○○心生畏懼，而交付3000元予乙○○、丁○○2 人
    ；2 人取得款後隨即朋分花用殆盡，迨於98年3 月11日18時
    50分許，經警持搜索票前往乙○○位於高雄市三民區○○○
    路589 號拘提乙○○、丁○○到案，復經乙○○同意前往上
    址及丁○○同意前往高雄市○○區○○路601 巷20號10樓搜
    索，當場扣得黑色半罩式安全帽、黑色夾克外套、白色休閒
    鞋、白色半罩式安全帽等物。
二、案經高雄市政府警察局移送臺灣高雄地方法院檢察署檢察官
    偵查起訴。
     理  由
壹、程序方面：
    本件被告乙○○、丁○○所犯為死刑、無刑徒刑或最輕本刑
    為3 年以上有期徒刑以外之罪，其於本院審理程序中就被訴
    事實為有罪之陳述，經審判長告知簡式審判程序之旨，並聽
    取檢察官及被告之意見後，本院裁定進行簡式審判程序審理
    。
貳、實體方面
一、訊據上訴人即被告乙○○、丁○○對上開犯行均供承不諱，
    核與證人即被害人己○○、丙○○、甲○○、戊○○、曹修
    湘、何昭強、湯良慶、謝丁發於警、偵訊所證述情節均相符
    合，足證被告2 人之自白，核與事實相符，事證明確，被告
    2 人之犯行均堪認定。
二、核被告等所為附表編號1 、3 至8 之行為，均係犯刑法第33
    9 條第1 項詐欺取財罪，所為附表編號2 之行為，係犯同法
    第346 條第1 項恐嚇取財罪。被告等所犯上開各罪，犯意各
    別，行為互殊，應予分論併罰。被告2 人就上開犯行，有犯
    意之聯絡及行為之分擔，應論以共同正犯。被告2 人前均曾
    犯如事實欄所載之罪，分別經判處有期徒刑而執行完畢，此
    各有臺灣高等法院被告前案紀錄表在卷可佐，渠等於徒刑執
    行完畢5 年之內故意再犯本件有期徒刑以上之罪，為累犯，
    應依法加重其刑。
三、原審因而適用刑法第28條、第339 條第1 項、第346 條第1
    項、第47條第1 項、第51條第5 款，刑法施行法第1 條之1
    規定，並審酌被告二人均正值青年，有謀生能力，竟不思以
    正途取財，利用一般人驟臨車禍事故時之慌張及對於法律程
    序之陌生，隨機製造假車禍而詐取財物；其對被害人丙○○
    出言恐嚇以取得財物，造成被害人心理之恐懼，其行為均屬
    不當，惟被告犯後均坦承犯行，所詐欺及恐嚇取財所得之金
    額不多等一切情狀，分別量處詐欺罪部分各有期徒刑7 月，
    恐嚇取財部分各有期徒刑10月，並均定其應執行刑為有期徒
    刑4 年8 月。至於扣案之黑色半罩式安全帽、黑色夾克外套
    、白色休閒鞋、白色半罩式安全帽、手提袋等物，雖為被告
    2 人所有犯罪時所穿戴或攜帶之物，惟均非違禁物，亦非供
    被告犯本件詐欺取財及恐嚇取財罪所用之物，爰未為沒收之
    諭知，於理由欄併予敘明；其認事用法，均無不合，量刑亦
    屬適當，被告2 人上訴意旨，以原審量刑過重，指摘原判決
    不當，均無理由，應予駁回。
據上論斷，應依刑事訴訟法第368條，判決如主文。
本案經檢察官張金塗到庭執行職務。
中    華    民    國    98    年    10    月    27    日
                  刑事第七庭    審判長法  官 莊飛宗
                                      法  官 蔡廣昇
                                      法  官 黃憲文
以上正本證明與原本無異。
不得上訴。
中    華    民    國    98    年    10    月    27    日
                                      書記官 戴志穎
附表
┌───┬──────┬────────┬──────┬───────┐
│編號  │  被害人    │詐騙時間、地點、│  詐騙金額  │  詐騙方式    │
│      │            │                │            │              │
├───┼──────┼────────┼──────┼───────┤
│ 1    │ 己○○     │97年12月31日15時│1500元      │被告丁○○負責│
│      │            │30分許，高雄市三│            │把風，推由被告│
│      │            │民區○○路與澄清│            │乙○○以製造假│
│      │            │路口            │            │車禍方式詐騙楊│
│      │            │                │            │孟玲，所得款項│
│      │            │                │            │被告2人朋分   │
├───┼──────┼────────┼──────┼───────┤
│ 2    │ 丙○○     │於98年1月1日14時│3000元      │被告乙○○騎車│
│      │            │30分許，駕駛車號│            │搭載被告丁○○│
│      │            │WF-8708號自小客 │            │以製造假車禍方│
│      │            │車行經高雄市三民│            │式恐嚇丙○○，│
│      │            │區○○路與澄和路│            │所得款項由被告│
│      │            │15巷口          │            │2人朋分       │
├───┼──────┼────────┼──────┼───────┤
│ 3    │ 甲○○     │於98年2月6日上午│1000元      │被告丁○○負責│
│      │            │8時9分，駕駛車號│            │把風，推由被告│
│      │            │YS-8085號自小客 │            │乙○○以製造假│
│      │            │車，行經高雄市左│            │車禍方式詐騙吳│
│      │            │營區○○路與大義│            │志崇，所得款項│
│      │            │國中南方巷子旁時│            │，由被告2人朋 │
│      │            │                │            │分            │
├───┼──────┼────────┼──────┼───────┤
│ 4    │ 戊○○     │於98年2月12日上 │2350元      │被告乙○○製造│
│      │            │午11時許，駕駛車│            │假車禍，被告林│
│      │            │號XH-8681號自小 │            │泰雄則負責幫腔│
│      │            │客車行經高雄市楠│            │表示目擊戊○○│
│      │            │梓區○○路與興楠│            │與乙○○發生撞│
│      │            │路口時          │            │擊，詐騙戊○○│
│      │            │                │            │，所得款項由被│
│      │            │                │            │告2人朋分     │
├───┼──────┼────────┼──────┼───────┤
│ 5    │ 曹修湘     │於98年2月16日上 │1000元      │被告乙○○製造│
│      │            │午12時15分許，駕│            │假車禍，被告林│
│      │            │駛車號XR-5458號 │            │泰雄則負責幫腔│
│      │            │自小客車行經高雄│            │目表示擊曹修湘│
│      │            │市○○區○○路與│            │與乙○○發生撞│
│      │            │榮佑路口時      │            │擊詐騙曹修湘，│
│      │            │                │            │所得款項由被告│
│      │            │                │            │2人朋分       │
├───┼──────┼────────┼──────┼───────┤
│ 6    │ 何昭強     │於98年2月17日上 │5000元      │被告乙○○製造│
│      │            │午9時許，駕駛車 │            │假車禍，被告林│
│      │            │號VW-2570號自小 │            │泰雄負責幫腔表│
│      │            │客車行經高雄市楠│            │示目擊何昭強與│
│      │            │梓區○○路與區東│            │乙○○發生撞擊│
│      │            │路口時          │            │詐騙何昭強，所│
│      │            │                │            │得款項由被告2 │
│      │            │                │            │人朋分        │
├───┼──────┼────────┼──────┼───────┤
│ 7    │ 湯良慶     │於98年2月19日上 │4200元      │被告乙○○製造│
│      │            │午9時許，駕駛車 │            │假車禍，被告林│
│      │            │號VK-2881號自小 │            │泰雄負責幫腔表│
│      │            │客車行經高雄縣橋│            │示目擊湯良慶與│
│      │            │頭鄉○○路與瑞祥│            │乙○○發生碰撞│
│      │            │二街時          │            │詐騙湯良慶，所│
│      │            │                │            │得款項被告2人 │
│      │            │                │            │朋分          │
├───┼──────┼────────┼──────┼───────┤
│ 8    │ 謝丁發     │於98年2月20日上 │2000元      │被告丁○○負責│
│      │            │午9時20分，駕駛 │            │把風，推由被告│
│      │            │車號VF-2848號自 │            │乙○○以製造假│
│      │            │小客車行經高雄市│            │車禍方式詐騙謝│
│      │            │楠梓區○○路與東│            │丁發，所得款項│
│      │            │寧路口時        │            │由被告2人朋分 │
└───┴──────┴────────┴──────┴───────┘
附錄本判決論罪科刑法條：
中華民國刑法第339條
意圖為自己或第三人不法之所有，以詐術使人將本人或第三人之
物交付者，處五年以下有期徒刑、拘役或科或併科一千元以下罰
金。
以前項方法得財產上不法之利益或使第三人得之者，亦同。
前二項之未遂犯罰之。
中華民國刑法第346條
意圖為自己或第三人不法之所有，以恐嚇使人將本人或第三人之
物交付者，處六月以上五年以下有期徒刑，得併科一千元以下罰
金。
以前項方法得財產上不法之利益，或使第三人得之者，亦同。
前二項之未遂犯罰之。


司法院資訊處製作；財團法人民間司法改革基金會備份。
